臺灣嘉義地方法院刑事裁定
111年度聲字第1003號
聲  請  人  
即受刑  人  翁榮宗


上列聲明異議人即受刑人因公共危險案件，不服臺灣嘉義地方檢
察署檢察官之執行指揮(111年度執字第3461號)，聲明異議，本
院裁定如下：
    主  文
聲明異議駁回。
    理  由
一、聲明異議意旨略以：其父母年事已高，家裡又務農，需要幫
    忙，請求能易科罰金，其會一次付清等語。
二、按受刑人或其法定代理人或配偶，以檢察官執行之指揮為不
    當者，得向諭知該裁判之法院聲明異議，刑事訴訟法第484
    條定有明文。所謂「檢察官執行之指揮不當」，係指就執行
    之指揮違法及執行方法不當等情形而言（最高法院102年度
    台抗字第1041號裁定意旨參照）。次按犯最重本刑為5年以
    下有期徒刑以下之刑之罪，而受6月以下有期徒刑或拘役之
    宣告者，得以新臺幣（下同）1,000元、2,000元或3,000元
    折算1日，易科罰金。但易科罰金，難收矯正之效或難以維
    持法秩序者，不在此限，刑法第41條第1項定有明文。而有
    期徒刑或拘役得易科罰金之案件，法院所諭知者，僅係如易
    科罰金之折算標準而已，至於是否准予易科罰金，係賦予執
    行檢察官於執行之際，視個案具體情形，依前開法律規定裁
    量之權能，非謂受刑人受6個月以下有期徒刑或拘役之宣告
    時，執行檢察官即必然應准予易科罰金。又依刑事訴訟法第
    457條第1項前段之規定，有關宣告有期徒刑、拘役得否准許
    易科罰金之執行裁判事項，應由為裁判法院對應之檢察署檢
    察官指揮之。再考量易科罰金制度，其性質屬易刑處分，乃
    基於特別預防刑事政策之立法，冀各罪如因受短期自由刑宣
    告之受刑人，經由易科罰金之處罰促使改過遷善達到復歸社
    會之刑罰目的；至是否有上開法條所稱「難收矯正之效或難
    以維持法秩序」之情形，則係由執行檢察官於具體個案，審
    酌犯罪特性、情狀及受刑人個人因素等事項而為合於立法意
    旨之裁量，檢察官此項裁量權之行使，倘無違法、不當或逾
    越法律授權等濫用權力之情形，即不得任意指摘其執行指揮
    有何違法、不當，自無對之聲明異議之餘地（最高法院111
    年度台抗字第437號、110年度台抗字第1188號裁定意旨參照
    ）。
三、經查：
　㈠異議人於100年間，因不能安全駕駛之公共危險案件，經臺灣
    嘉義地方檢察署（下稱嘉義地檢署）檢察官以100年度速偵
    字第335號為緩起訴處分；又於103年間，因不能安全駕駛之
    公共危險案件，經本院以103年度嘉交簡字第899號判決處有
    期徒刑3月確定，並就有期徒刑部分諭知易科罰金折算標準
    確定；異議人復於111年7月22日再犯本案，於111年8月30日
    經本院以111年度嘉交簡字第696號判決處有期徒刑5月，於1
    11年9月27日確定，有上開緩起訴處分書、刑事判決、臺灣
    高等法院被告前案紀錄表附卷可佐。本案經送嘉義地檢署執
    行，檢察官傳喚受刑人應於111年11月29日到案，同時告知
    受刑人因酒駕已3犯，經初步審核認易科罰金、易服社會勞
    動服務難收矯正之效或難以維持法秩序，如仍欲聲請易科罰
    金或社會勞動，再具狀敘明理由遞送到署，或於傳喚日到署
    陳述意見。之後受刑人於111年11月23日具狀向嘉義地檢署
    陳述意見，檢附清寒證明書表示：因經濟狀況不佳，請求准
    予分期繳納罰金等語。嘉義地檢署檢察官復傳喚受刑人應於
    於111年12月7日上午8時30分到案執行，上開各節，業據本
    院調取上開執行案件卷宗核閱無訛。
　㈡受刑人雖對檢察官之執行指揮不服，然執行檢察官於裁量時
    ，業已先給予受刑人說明其聲請易科罰金之理由及個人特殊
    事由之機會，並不致造成突襲而有害其防禦權，是關於其聽
    審權之程序保障並無侵犯，先予敘明。再觀諸執行檢察官業
    已具體說明不准受刑人易科罰金之理由，即係受刑人「因酒
    駕犯罪經查獲3次」，而受刑人確曾於100年間因酒後駕車之
    公共危險案件，經嘉義地檢署檢察官以100年度速偵字第335
    號為緩起訴處分，且於103年間再因相同案件，經本院以103
    年度嘉交簡字第899號判決處有期徒刑3月確定，並經受刑人
    於103年10月14日易科罰金執行完畢，有臺灣高等法院被告
    前案紀錄表在卷可按，故本件執行檢察官稱受刑人已因酒駕
    犯罪經查獲3次乙節，並無違誤。本院另審酌受刑人所犯之
    前2次酒駕案件，第1次已獲檢察官給予緩起訴之寬典，第2
    次執行檢察官同意給予易科罰金之機會，其卻再度酒駕上路
    ，且其所犯3次酒駕案件之吐氣酒精濃度依序為0.94MG/L、0
    .77MG/L、1.17MG/L，有變本加厲之情況，此有卷附之上揭
    緩起訴處分書、判決書在卷可佐，足見其漠視法令規範之態
    度，客觀而言，確實難認前案易科罰金能收矯正之效。況本
    件執行檢察官所為決定，核與臺灣高等檢察署111年2月23日
    檢執甲字第11100017350號函所揭示酒駕犯罪經查獲3犯（含
    ）以上者，應予審酌是否屬刑法第41條第1項但書規定「難
    收矯正之效或難以維持法秩序」之情形，而不准易科罰金乙
    節，並無明顯牴觸。從而，本件執行檢察官不准受刑人易科
    罰金之決定，觀其內容並無違法或不當，難認法律授權檢察
    官所行使之裁量權有何裁量瑕疵、逾越法律授權或專斷等濫
    用權限之不當情事，實無從認檢察官執行指揮有何不當之處
    。
　㈢異議意旨另以：其父母年事已高，家裡又務農，需要幫忙工
    作，請求准予易科罰金等語；惟刑法第41條業已刪除「因身
    體、教育、職業或家庭之關係或其他正當事由，執行顯有困
    難」之規定，關於異議人家庭之因素，已非檢察官依法審酌
    是否准予易科罰金所應予酌量者，本案執行檢察官既已審酌
    異議人有前揭情事，審認本件以不准易科罰金為當，此部分
    即非本院所得審酌。　　
四、綜上，異議人3次犯公共危險之酒後駕車罪，足認前開有期
    徒刑易科罰金之執行方法，均未能達維持法秩序與有效矯治
    異議人之目的，執行檢察官以異議人有不執行所宣告之刑，
    難收矯正之效、難以維持法秩序之情，而為不得易科罰金之
    執行指揮，並未逾越法律授權。異議人所陳聲明異議，顯無
    理由，應予駁回。　　　　
五、依刑事訴訟法第486條，裁定如主文。　
中　　華　　民　　國　　111 　年　　12　　月　　21　　日
                  刑事第一庭    法　官　林富郎
上列正本證明與原本無異。
如不服本裁定，應於裁定送達後5日內向本院提出抗告狀（應附
繕本）。
中　　華　　民　　國　　111 　年　　12　　月　　21　　日
                                書記官  陳雪鈴